最高法院刑事判決　　　　　　九十四年度台上字第一七八八號
　　上　訴　人　甲○○
　　　　　　　　　　　　號
　　　　　　　　乙○○
上列上訴人等因強盜等罪案件，不服台灣高等法院中華民國九十
一年五月三十一日第二審判決（九十一年度上訴字第五六號，起
訴案號：台灣宜蘭地方法院檢察署九十年度偵字第四０四、五０
二號），提起上訴，本院判決如下：
    主  文
上訴駁回。
    理  由
一、強盜部分：
按刑事訴訟法第三百七十七條規定，上訴於第三審法院，非以判
決違背法令為理由，不得為之。是提起第三審上訴，應以原判決
違背法令為理由，係屬法定要件。如果上訴理由狀並未依據卷內
訴訟資料，具體指摘原判決不適用何種法則或如何適用不當，或
所指摘原判決違法情事，顯與法律規定得為第三審上訴理由之違
法情形，不相適合時，均應認其上訴為違背法律上之程式，予以
駁回。本件原判決撤銷第一審關於上訴人甲○○強盜及上訴人乙
○○部分科刑之判決，就甲○○部分並依牽連犯從一重處斷，改
判均論處上訴人二人共同連續意圖為自己不法所有，於夜間侵入
住宅，以強暴至使不能抗拒，而使他人交付其物罪刑（乙○○為
累犯）。係以上訴人二人於警詢、偵審中對於本件強盜事實均坦
承不諱，且與被害人林博賢、邱素秋、李麗津、郭銘輝、李世燦
、俞色娟、俞淑華、劉新興、劉松輝、邱垂松、石旺成、劉進益
、莊錦松於警詢指訴情節相符，復經目擊上訴人二人駕駛Ｕ三
─一０一０號自小客車作案，並記下該車牌號碼之證人駱如芳（
原判決理由誤載為駱家芳）於警詢中證述明確，且有不具殺傷力
之改造玩具手槍二把、甲○○單獨作案所竊得並使用之黑色全罩
式安全帽一頂扣案足證，為其所憑之證據及得心證之理由。並以
上訴人二人作案所用該二把玩具手槍經鑑定結果雖不具殺傷力，
然其外觀、材質、重量均與真槍酷似，非經實際操作或近距離觀
察其槍管內部構造，無法得知其是否具殺傷力，在通常情形足以
使一般人均誤認係具有殺傷力之槍枝，況上訴人等犯案之時，其
手段或係將槍枝朝上作勢開槍，或分別以槍口抵住被害人背部、
頭部，亦足使被害人認所持用者係為具殺傷力之真槍，其等所施
用之強暴手段，在客觀上顯足以壓抑被害人之自由意思，自已達
不能抗拒之程度，應屬強盜行為無疑，而就上訴人二人辯稱渠等
所持玩具手槍不具殺傷力，所為尚未達使被害人不能抗拒程度，
應僅成立恐嚇取財罪等語，詳加指駁。就形式上觀察，原判決要
無採證認事違背經驗法則、論理法則或理由不備等違背法令之情
形。被害人郭銘輝於警詢雖供稱搶案發生時，伊與歹徒對談不會
害怕，伊很坦然與歹徒對答等語。然渠與在場其餘被害人林博賢
、邱素秋、李麗津於上訴人二人持該扣案玩具手槍威嚇下，非僅
將身上現款交出，甚且在上訴人二人得手後，並依命進入後方廚
房不敢外出，倘渠等自由意思未受壓制，致無法抗拒，衡情當不
至如此，是要不能僅以郭銘輝前開警詢之供詞，即認上開被害人
於案發時尚未至不能抗拒程度。況上訴人二人於原審審理時對於
本件被害人警詢之指訴，已表示並無意見，復於審判長詢以「尚
有何證據待查？」時，亦稱「無」，則原審未再傳訊各該被害人
，應無證據調查職責未盡可指。是上訴意旨執以指摘原判決違背
法令，核與法律規定得為第三審上訴理由之違法情形，不相適合
。而其餘上訴意旨，則係就屬原審採證認事職權之適法行使及原
判決已說明之事項，徒憑己見，任意指摘為違法，且仍為單純事
實之爭執，要難謂為適法之第三審上訴理由。依上揭說明，上訴
人二人就原判決關於強盜部分之上訴顯屬違背法律上之程式，均
應予駁回。原判決認定甲○○牽連犯竊盜罪部分，核屬刑事訴訟
法第三百七十六條第二款案件，依該條規定，既經第二審判決，
不得上訴於第三審法院，牽連之重罪（強盜罪）上訴既不合法，
無從為實體上之判決，輕罪部分亦無從適用審判不可分原則，併
為實體上判決，應從程序上予以駁回。
二、甲○○未指定犯人誣告部分：
按刑事訴訟法第三百七十六條所列各罪之案件，經第二審判決者
，不得上訴於第三審法院，法有明文。本件上訴人甲○○被訴於
九十年一月二十六日上午三時許，向宜蘭縣警察局羅東分局公正
派出所報案，謊稱其駕駛之Ｕ三─一０一０號小客車失竊部分，
原審係維持第一審就該部分適用刑法第一百七十一條第一項及其
他相關法律論處甲○○共同未指定犯人，而向該管公務員誣告犯
罪罪刑之判決，駁回林某該部分之第二審上訴。此核屬刑事訴訟
法第三百七十六條第一款之案件，依上開說明，此部分既經第二
審判決，自不得上訴於第三審法院，甲○○竟復一併提起上訴，
顯為法所不許，亦應予駁回。
據上論結，應依刑事訴訟法第三百九十五條前段，判決如主文。
中　　華　　民　　國　九十四　年　　四　　月　 十四 　日
                      最高法院刑事第九庭
                          審判長法官  張　淳　淙
                                法官  張　春　福
                                法官  呂　丹　玉
                                法官  洪　昌　宏
                                法官  韓　金　秀
      本件正本證明與原本無異
                                      書  記  官
中　　華　　民　　國　九十四　年　　四　　月　二十一　日
                                                      Ｅ
